最　高　行　政　法　院　判　決
　　　　　　　　　　　　　94年度判字第00280號
再 審原 告　乙○○
訴訟代理人　張萬傑律師
再 審被 告　財政部臺北市國稅局
代　表　人　甲○○
上列當事人間因綜合所得稅事件，再審原告對於中華民國91年11
月7日本院91年度判字第2012號判決，提起再審之訴。本院判決
如下：
　　主  文
再審之訴駁回。
再審訴訟費用由再審原告負擔。
　　理  由
一、按行政訴訟法第273條第1項第1款所謂適用法規顯有錯誤，
    係指原判決所適用之法規與該案應適用之現行法規相違背，
    或與解釋判例有所牴觸者而言。至於事實之認定或法律上見
    解之歧異，再審原告對之縱有爭執，要難謂為適用法規顯有
    錯誤，而據為再審之理由。
二、本件再審原告86年度綜合所得稅結算申報，列報取自亞太儲
    運股份有限公司（下稱亞太公司）分配之股利所得新臺幣（
    下同）100,780,935元，惟於核算稅額時，並未合併計算。
    再審被告認系爭營利所得無促進產業升級條例及華僑回國投
    資條例等租稅優惠之適用，乃予以併計再審原告綜合所得總
    額，核定應補稅額20,207,753元。再審原告不服，循序提起
    行政訴訟，為臺北高等行政法院89年度訴字第2275號判決（
    下稱原審判決）駁回。再審原告提起上訴，亦經本院91年度
    判第2012號判決（下稱原判決）駁回。再審原告復對原判決
    提起再審之訴。
三、原判決以：再審原告為在中華民國出生並設有戶籍，其後取
    得外國籍之華僑，85年間經經投會核准投資公司，並擔任董
    事，86年度在中華民國境內居住合計逾183天，該年度取自
    亞太公司之營利所得（即股利）100,780,935元，未與其他
    所得合併申報等情，有經投會85年8月26日經投審一字第85
    012692號函、經濟部86年11月5日經（86）商121542號函及
    內政部警政署入出境管理局88年6月11日（88）境信雲字第
    40852號函可按，並為兩造所不爭。再審原告固謂伊既係經
    投會依華僑回國投資條例之規定核准回國投資亞太公司，縱
    再審原告於86年度居留中華民國之期間逾183天，依促進產
    業升級條例第13條之規定，其自亞太公司所分配之股利，仍
    應就源扣繳，不適用所得稅法結算申報之規定云云。惟按「
    非中華民國境內居住之個人及在中華民國境內無固定營業場
    所之營利事業，依華僑回國投資條例或外國人投資條例申請
    投資經核准者，其取得中華民國境內之公司所分配股利或合
    夥人應分配盈餘應納之所得稅，由所得稅法規定之扣繳義務
    人於給付時，按給付額或應分配額扣繳百分之二十，不適用
    所得稅法結算申報之規定。非中華民國境內居住之個人，經
    依華僑回國投資條例或外國人投資條例核准在中華民國境內
    投資，並擔任該事業之董事、監察人或經理人者，如因經營
    或管理其投資事業需要，於一課稅年度內在中華民國境內居
    留期間超過所得稅法第7條第2項第2款所定183天時，其自該
    事業所分配之股利，得適用前項之規定。」為行為時促進產
    業升級條例第11條第1、2項所規定。原審判決以再審原告全
    年住居國內合計超過183天，取得中華民國境內之公司所分
    配股利或合夥人應分配盈餘應納之所得稅，依前開規定仍得
    由扣繳義務人於給付時，按給付額或應分配額扣繳百分之二
    十，其不適用所得稅法結算申報之規定者，必須具備下列三
    條件：(一)所得人必須係非中華民國境內居住之個人。(二)係依
    華僑回國投資條例或外國人投資條例核准在中華民國境內投
    資者。(三)因經營或管理其投資事業需要，於一課稅年度內居
    住超過183天。上開條文所稱「非中華民國境內居住之個人
    」其意為何？促進產業升級條例並未規定，自應依所得稅法
    之規定解釋。按行為時（下同）所得稅法第7條第2項規定：
    「本法稱中華民國境內居住之個人指左列兩種：『一在中華
    民國境內有住所，並經常居住中華民國境內者。二在中華民
    國境內無住所，而於一課稅年度內在中華民國境內居留合計
    滿18 3天者。』」同條第3項規定：「本法稱非中華民國境
    內居住之個人，係指前項規定以外之個人。」是依上開規定
    ，稱非中華民國境內居住之個人，必須係在中華民國境內無
    住所，且於一課稅年度內在中華民國境內居留合計未滿183
    天者而言。本件再審原告起訴狀中既自陳其取得外國籍後仍
    維持在國內設有戶籍，而依內政部警政署入出境管理局函送
    再審原告86年度入出境紀錄記載，再審原告於86年度，於1
    月19日入境、2月17日出境，2月20日入境、4月6日出境，4
    月18日入境、7月1日出境，7月15日入境、9月12日出境，9
    月23日入境、11月17日出境，11月20日入境在該年度未再出
    境，合計在中華民國境內居留302日，此有內政部警政署入
    出境管理局88年6月11日（88）境信雲字第40852號函附在原
    處分卷可按。就再審原告一年住居國內長達302日，足徵再
    審原告設籍地址，有久住該址並以之為住所之意思，自屬所
    得稅法第7條第2項第1款所稱「在中華民國境內有住所，並
    經常居住中華民國境內之人」，而非同條第3項所稱「非在
    中華民國境內居住之個人」。再審原告即不屬行為時促進產
    業升級條例第11條所定之「非在中華民國境內居住之個人」
    ，與該條所定要件不合，不適用該條之規定。至上訴人訴稱
    ，促進產業升級條例第2條規定：「促進產業升級，依本條
    例之規定，本條例未規定者，適用其他有關法律之規定，但
    其他法律規定較本條例更有利者，適用最有利之法律。」足
    徵促進產業升級條例係屬所得稅法之特別法，應優先適用該
    法，不得適用所得稅法之規定。並主張華僑回國投資條例第
    16條規定：「投資事業依公司法組設公司者，投資人不受同
    法第98 條第1項、第108條第2項、第128條第1項、第208條
    第5項、第216條第1項關於國內住所及出資額之限制。」亦
    足證明依華僑回國投資條例之規定回國投資者，不受公司法
    所定住所之限制。並指原處分以再審原告在國內設有住所，
    即認不適用行為時促進產業升級條例第11條之規定，於法不
    合云云。第查行為時促進產業升級條例第11條所定之「非在
    中華民國境內居住之個人」其意為何？促進產業升級條例並
    未規定，依該條例第2條之規定，應適用其他法律之規定，
    其他法律中有就「非在中華民國境內居住之個人」作解釋規
    定者，僅所得稅法第7條第3項，自應依該條項之規定解釋。
    則再審原告謂促進產業升級條例係屬特別法應優先適用該法
    ，不得適用所得稅法云云，尚非可採。次查華僑回國投資條
    例第16條第1項規定：「投資事業依公司法組設公司者，投
    資人不受同法第98條第1項、第108條第2項、第128條第1項
    、第208條第5項、第216條第1項關於國內住所及出資額之限
    制。」係指公司法原規定各種公司之負責人均應在國內設有
    住所，而依華僑回國投資條例回國投資者，不限於在國內設
    有住所而言，並非指依華僑回國投資條例回國投資者，不論
    在國內有無住所均不須將其在投資事業之營利所得報繳所得
    稅，此觀該條之規定即明，再審原告上開主張，亦屬誤解法
    律。本件原處分以再審原告就其投資公司，所分配之股利為
    營利所得，應併計個人綜合所得總額課徵個人綜合所得稅，
    一再訴願決定遞予維持，亦屬妥適，乃判決駁回再審原告在
    原審之訴，核無不合。再審原告徒執前詞，聲明廢棄，為無
    理由等，而駁回再審原告在前訴訟程序之訴。
四、原判決經核無所適用之法規與應適用之現行法規相違背，或
    與解釋判例相牴觸情形。再審原告再審主張：行為時促進產
    業升級條例第11條第1、2項係所得稅法之特別法，應優先適
    用，原判決適用所得稅法規定計課所得稅，適用法規錯誤。
    再審原告於美國公證結婚，其配偶及子女均為美國籍之公民
    ，再審原告久住美國27年，在中華民國之戶籍，於出嫁時即
    廢止住所，並無久住之意。再審原告係經核准以華僑身分回
    國投資者，應合於行為時促進產業升級條例優惠要件，原判
    決否定再審原告華僑身分，顯有不合。又再審原告擔任亞太
    公司董事、副總經理、與總經理職務，因經營管理之需要而
    居留境內超過183天，合於行為時促進產業升級條例第11條
    第2項規定，原判決以再審原告於過去年度境內居留情形，
    排除再審原告應享之租稅優惠，違反租稅法定云云，係就原
    判決前開事實認定及法律見解為爭執，揆諸首揭說明，不得
    執為再審理由。再查，行為時促進產業升級條例第11條第1
    、2項係規定：「非中華民國境內居住之個人」，而非在中
    華民國無住所者，則所謂在境內居住，自與民法之住所涵義
    不同，兩者規定範圍不同，自無特別法關係。再審原告主張
    應適用民法住所規定，並無可採。況原判決亦已依再審原告
    於設籍地址居住情形，認有久住該址之意思，則與民法之住
    所亦無不合。再審原告猶執詞其結婚後，已廢止該住所等，
    係屬原判決證據取捨、認定事實之職權行使，再審原告執此
    再審，顯無再審理由，應予駁回。
五、依行政訴訟法第278條第2項、第98條第3項前段，判決如主
    文。
中　　華　　民　　國　　94　　年　 2　 月　　 24　　日
                  第一庭審判長法  官　黃　綠　星
                              法  官  陳　秀　美
                              法  官　蔡　進　田
                              法  官　黃　璽　君
                              法  官　廖　宏　明
以  上  正  本  證  明  與  原  本  無  異
中    華    民    國    94    年    2    月    25     日
　　　　　　　　　　　　　　　書記官　邱　彰　德
